【裁判字號】    97,交聲,216
【裁判日期】    970416
【裁判案由】    聲明異議
【裁判全文】
臺灣臺中地方法院交通事件裁定         97年度交聲字第216號
原處分機關  交通部公路總局臺中區監理所
異議人即
受處分人    丙○○
上列受處分人因違反道路交通管理處罰條例案件，對於交通部公
路總局臺中區監理所於民國96年12月17日所為之處分（原處分案
號：中監違字第裁60-Z7B000604號）聲明異議，本院裁定如下：
    主  文
異議駁回。
    理  由
一、原處分機關交通部公路總局臺中區監理所略以：受處分人即
    異議人丙○○（下稱受處分人）駕駛2786-LQ號自用小客車
    ，於民國96年5月7日20時54分許，在國道三號北上207公里
    處，因「酒醉駕車（拒絕酒測）」之違規，經內政部警政署
    國道公路警察局快官分隊以違反道路交通事件通知單（單號
    ：公警局交字第Z7B000604號）舉發，嗣經受處分人到案申
    訴，原處分機關函請原舉發單位調查結果，仍認受處分人有
    前開違規行為，原處分機關乃依道路交通管理處罰條例第35
    條第4項規定裁處罰鍰新臺幣（下同）60,000元整，並吊銷
    駕駛執照，3年內禁考，逾期則依裁決書處罰主文規定裁處
    ，於法並無不合等語。
二、本件聲明異議意旨略以：受處分人丙○○並無拒絕接受酒精
    濃度測試之情形，實情乃本件受處分人於警察攔下之際恰巧
    與友人通話，因該通電話之內容相當重要，因而無法立即接
    受酒精測試。詎料執勤員警立即以受處分人拒絕接受測試，
    而將受處分人連人帶車帶回國道高速公路警察局第七隊對部
    ，至隊部時，其中一名員警告知受處分人進入隊內進行酒測
    。受處分人於到該隊部後因內急而前往如廁，畢後再找承辦
    員警進行酒測時，另一員警卻表示已經開好罰單，不用測了
    等語，並且告訴受處分人及其友人，簽不簽隨便你，你不簽
    我就寫拒簽，逕將受處分人以拒測而加以處罰，實令人難以
    干服，爰依法聲明異議云云。
三、按汽車駕駛人，駕駛汽車經測試檢定酒精濃度超過規定標準
    者，處新臺幣1萬5千元以上6萬元以下罰鍰，並當場移置保
    管其車輛及吊扣其駕駛執照1年；汽車駕駛人拒絕接受第1項
    測試之檢定者，處新臺幣6萬元罰鍰，並當場移置保管其車
    輛及吊銷其駕駛執照。又汽車駕駛人，曾依第35條第4項前
    段之規定吊銷駕駛執照者，3年內不得考領駕駛執照。道路
    交通管理處罰條例第35條第1項第1款、第4項前段、第67條
    第2項，分別定有明文。本件受處分人丙○○於前揭時、地
    ，為國道公路警察局快官分隊以「酒後駕車（拒絕酒測）」
    ，認受處份人違反道路交通管理處罰條例第35條第4項之規
    定，當場掣單舉發等情，有舉發違反道路交通管理事件通知
    單、內政部警政署國道公路警察局第七警察隊書函、交通部
    公路總局臺中區○○○○○道路交通管理事件裁決書各1紙
    卷可按。經查：
  (一)按前揭道路交通管理處罰條例第35條第4項之所以規定「拒
    絕酒精濃度測試之檢定」除應課予罰鍰6萬元外，並應當場
    移置保管該汽車及吊銷該駕駛執照，較諸同條第1項規定飲
    酒駕車之處罰：「汽車駕駛人，駕駛汽車經測試檢定有酒精
    濃度超過規定標準者，處新臺幣1萬5千元以上6萬元以下罰
    鍰，並當場移置保管該汽車及吊扣其駕駛執照1年」，更為
    嚴厲，目的在於不使拒絕酒精濃度測試檢定之駕駛人反而獲
    得寬典，否則無異鼓勵駕駛人拒絕接受測試。再關於處罰基
    礎，係因人體內酒精含量由開始飲酒時之0％，依飲酒量漸
    漸累積增加，在完成飲酒時體內酒精含量達到最高，隨後依
    代謝率逐漸代謝，而人體內酒精含量倒推計算代謝率，依交
    通部運輸研究所於77年8月間針對國人進行實驗研究指出，
    約為每小時每公升0.0628毫克（引自中央警察大學交通學系
    陳高村著「吐氣中酒精含量倒推計算過程」一文）。基此，
    倘駕駛人遭員警攔停後，積極拒絕接受酒精測試或消極推諉
    拖延，致其體內酒精濃度因時間經過而逐漸代謝降低，對於
    其他立即配合測試之駕駛人顯有不公。是故，交通部90年8
    月14日（90）交路字第048748號函、內政部警政署90年8月
    23 日（90）警署交字第175739號函均明示：「以警方告知
    駕駛人就經濃度測試標準及流程後，駕駛人如積極或消極拒
    絕測試，即可判定拒絕接受酒精濃度測試，而不以駕駛人不
    配合時間長短為據」可明。
  (二)證人即本件原舉發員警乙○○於97年2月27日本院行訊問程
    序時，到庭結證稱：「本件是在國道三號北上207公里處烏
    日交流道，我看到受處分人開車很快開上交流道，我與甲○
    ○見狀，就趕快驅車上前攔停，攔停後向受處分人下車索取
    證件，我就聞到受處分人有濃厚的酒味，就詢問他何時喝酒
    ，他就說他剛剛有喝3、4瓶啤酒，我就跟受處分人說接受酒
    測，看酒精濃度是否超過，受處分人就說不要，說一測可能
    會超過，我就說還是要測測看，我當場向受處分人要求作酒
    測至少10次以上，結果受處分人還是不測，還跟我說要喝水
    ，我就從車上拿出一瓶礦泉水給受處分人喝，受處分人還是
    不測，還打電話給朋友說被攔檢，要朋友趕過來，看有沒有
    認識的員警可以關說，我就跟他告知拒測會罰6萬，且要吊
    扣駕照3年，如果你配合的話，不一定會這麼高，但他還是
    拒絕酒測，他在場就一直打電話找朋友，我就跟他說如果你
    拒絕酒測的話，就要叫拖吊車把車吊回隊裡，但他仍然拒絕
    ，我便表示請他回隊上做酒測，並叫拖吊車把車子拖回隊內
    。到了隊上，我再繼續問他是否配合酒測，至少3次，但他
    仍然拒絕，我就跟受處分人說要開拒測的罰單，等開完單後
    ，要給受處分人簽時，他就說他願意配合做酒測，等距離攔
    停的時間已經過1個鐘頭了」、「已經給受處分人很長的時
    間做酒測，但仍遭拒絕，所以沒有辦法再給他做酒測」、「
    做酒測不用1分鐘的時間，只要吹1次5秒鐘，機器出現BB聲
    ，表示酒測完成，等到機器分析，約10秒鐘就會顯示數據」
    等語明確。而受處分人丙○○於同日本院行訊問程序時亦自
    承：「我與朋友在被查獲前半小時至1個鐘頭左右，在烏日1
    27縣道旁的某家檳榔攤坐，我有喝完1罐啤酒」、「我被攔
    查時，警察有要求做酒測，我有跟他說等一下再測，警察有
    拿一罐礦泉水給我喝，因為我之前沒有發生過這種事情，所
    以我有打電話問朋友怎麼辦，我打給我朋友陳家燈，他跟我
    說等一下，他要去問怎麼辦，然後我就一直打電話給別人問
    說要怎麼辦」、「被警察攔查一開始不配合做酒測，是因為
    我當時會怕，所以我要打電話問朋友」、「證人帶我回隊上
    後，另一位員警要求我做酒測，我對該名員警表示，我先去
    上廁所，等一下再做酒測」、「整個過程中是有20秒的時間
    可供警方做酒測」等語。足認本件員警業已明確多次告知並
    請受處分人為酒精濃度測試，受處分人均藉故拖延，本件員
    警既因迭次無法完成測試之客觀情事，始認定受處分人故意
    不配合酒測，因而依法舉發受處分人拒絕酒測，而非依其主
    觀判斷而恣意舉發。又道路交通管理處罰條例第35條第4項
    前段所謂汽車駕駛人拒絕接受酒精濃度測試之檢定，不僅指
    汽車駕駛人拒絕為酒精濃度之測試，即便有為酒精濃度之測
    試，但故意未依執勤員警指示測試之方式為之，致使酒測器
    無法顯示酒測值，亦應包括在內，否則，豈非鼓勵酒駕之人
    故意不配合正確吹氣，而達逃避酒測逾越標準值之處罰。況
    受處分人自承確有於酒後駕車之事，其於警方要求進行酒測
    過程中尚能撥打、接聽行動電話及上洗手間，顯有相當餘裕
    時間進行歷時僅約5秒許之酒測吹氣動作，益徵受處分人當
    場僅係虛與委蛇配合測試，另一方面則亟欲尋思如何脫身，
    故受處分人上開未拒絕酒測之辯詞，委無可採。
  (三)受處分人復稱「其嗣有再向警員要求酒測，但警員表示罰單
    已開妥，不用再測了」等語，按對於執行酒測程序雖無時間
    之限制，惟因酒精濃度檢測具有時效性，隨著時間經過體內
    酒精濃度勢將遞減，則本件受處分人於舉發結束後，始表示
    願意接受酒精濃度檢測，其體內酒精濃度已稍遞減，且當時
    舉發程序既已完成並對外發生效力，自不得任意撤銷或廢止
    ，是執勤員警並未接受處分人之要求，亦無不當。
  (四)再衡諸交通警員掣單舉發違反道路交通管理處罰條例所列之
    違規事實，本質上為行政處分，且係公務員基於職務上之權
    力，依法就特定之具體事件所為具有公法上效果之單方行政
    行為，基於公務員所為公法上行為具有公信力之原則，該行
    政處分當可被推定為真正，其據以依法處分之事實認定亦為
    正確無誤，且本件舉發員警與受處分人並不相識，前無嫌隙
    ，衡情，應無故意設詞誣陷受處分人之理。綜上所述，警員
    於受處分人下車後，發現受處分人身上有明顯酒味，自得依
    法對其進行酒精濃度測試檢定。而本件員警於取締過程中已
    多次告知受處分人酒精濃度測試標準流程及方法，受處分人
    雖未明確拒絕為酒精濃度測試，但其消極不配合規定程序吹
    氣受測，致無法測試，實與拒絕接受酒精濃度測試無異（臺
    灣高等法院高雄分院96年度交抗字第88號裁定意旨參照），
    從而，受處分人有拒絕接受酒測之違規事實，已至為明確。
四、綜上所述，足認本件受處分人確有於上述時、地酒後駕車，
    拒絕接受酒精濃度測試之違規事實，故受處分人上開所辯，
    要係卸責之詞，尚無可採。從而，原處分機關所為之處分，
    並無違法不當，本件異議為無理由，應予駁回。
五、據上論斷，應依道路交通管理處罰條例第87條第2項、道路
    交通案件處理辦法第19條，裁定如主文。
中    華    民    國    97    年     4    月    16    日
                  臺灣臺中地方法院交通法庭
                      法  官  吳崇道
上正本證明與原本無異。
如不服本裁定，應於送達後5日內，向本院提出抗告狀。
                      書記官  黃舜民
中    華    民    國    97    年     4    月    16    日


司法院資訊處製作；財團法人民間司法改革基金會備份。
